【裁判字號】    98,簡上,42
【裁判日期】    980805
【裁判案由】    返還借款
【裁判全文】
臺灣彰化地方法院民事判決              98年度簡上字第42號
上訴人       乙○○
訴訟代理人   張崇哲律師
複代理人     張仕融律師
複代理人     楊佳勳律師
被上訴人     甲○○
上列當事人間請求返還借款事件，上訴人對於中華民國98年2月2
6日本院彰化簡易庭98年度彰簡字第45號第一審判決提起上訴，
本院於98年7月22日言詞辯論終結，判決如下：
    主  文
原判決廢棄。
被上訴人應給付上訴人新台幣貳拾陸萬元，及自民國97年3 月1
日起至清償日止按週年利率百分之五計算之利息。
第一、二審訴訟費用由被上訴人負擔。
    事實及理由
一、本件上訴人起訴主張：(一)被上訴人於民國（下同）96年9 月
    15 日 向上訴人借款新台幣（下同）26萬元，約定清償期限
    為97 年2月30日，並交付被上訴人簽發發票日96年9 月15日
    、到期日97年2 月30日、票號CH625501號、面額26萬元、免
    除作成拒絕證書本票1 張（下稱系爭本票）供作擔保，詎被
    上訴人屆期不為清償。爰依消費借貸之法律關係，請求被上
    訴人返還上開金額等語。並聲明：(一)被上訴人應給付上訴人
    26 萬 元，及自97年3 月1 日起至清償日止，按年息百分之
    五計算之利息。 (二)訴訟費用由被上訴人負擔等語。
二、被上訴人辯稱：兩造為兄弟關係，系爭本票是上訴人以恐嚇
    手段命被上訴人所簽發，被上訴人已提出刑事告訴現由台灣
    彰化地方法院檢察署偵查中，被上訴人確未向上訴人借款26
    萬元，上訴人匯入之款項乃係為清償過去債務等語置辯。並
    聲明：原告之訴駁回。
三、本件原審對於上訴人之請求，為其敗訴之判決。上訴人聲明
    不服，求為(一)原判決廢棄。(二)被上訴人應給付上訴人新台幣
    26萬元整及自97年3 月1 日起至清償日止按年息百分之五計
    算之利息。(三)訴訟費用由被上訴人負擔。被上訴人則聲明：
    駁回上訴。
四、經查：本件上訴人雖於原審主張被上訴人於96年9 月15日向
    上訴人借款26萬元，因上訴人無法舉證交付借款26萬元之事
    實，而遭原審駁回其訴，復於於98年5 月21日於準備書狀更
    正事實稱：上訴人分別於94年1 月24日、94年4 月18日匯款
    20 萬 及6 萬元至被上訴人其子李立瑋（85年6 月28日生）
    之帳戶，被上訴人借用其子之帳戶取得26萬元借款，嗣後因
    上訴人於94年5 月9 日至95年3 月22日入監服刑，遲至96年
    始向被上訴人催討，而被上訴人開立係爭本票一紙以為擔保
    ，該事事實除據上訴人提出台中商業銀行交易明細表外，被
    上訴人亦自認確有上開款項匯入其子帳戶，其子帳戶是由其
    開戶並管理，帳戶動支都由其決定（見98年5 月21日準備程
    序筆錄），另有證人盧秀琴到庭證稱：上訴人前往被上訴人
    家中催討借款，因此被上訴人開立本件系爭本票予上訴人作
    為擔保，有證人結證可稽，上訴人之主張自堪信為真實。
五、次查，被上訴人雖主張上訴人提出之存摺影本，帳戶內匯入
    金額、日期與上訴人原審所稱日期不符，難認有系爭借款，
    並主張受上訴人受恐嚇而開立系爭擔保本票，又稱上開匯款
    是上訴人為清償前所欠伊之債務等語，按民事訴訟法第277
    條第1 項前段規定當事人主張有利於己之事實者，就其事實
    有舉證之責任。本件關於借款之日期被上訴人以與事實不符
    為抗辯，雖上訴人於原審及本院審理時所述借款時間確屬有
    異，因上訴人於原審起訴時以單一借款之原因事實作為訴訟
    標的，關於此部分本院認應屬單純的事實更正，且被上訴人
    對匯款事實不爭，僅以係清償前債抗辯，對抗辯事實亦不能
    舉證，又被上訴人主張其簽發前開擔保票據之意思表示係因
    被詐欺或脅迫而為之者，應就其被詐欺或被脅迫之事實，負
    舉證之責任，並未提出具體事實證明，實難憑採，職是，上
    訴人請求被上訴人返還借款26萬元，已確實舉證如上，即應
    認有理由。原審判命駁回上訴人原告之訴及訴訟費用命上訴
    人負擔，自有未洽，上訴意旨指摘原判決不當，請求廢棄改
    判，為有理由，爰將原判決廢棄，並改判如主文第二、三項
    所示。
六、本件為判決基礎之事證已臻明確，兩造其餘攻擊防禦方法，
    核與判決結果不生影響，自毋庸逐一論述，併此敘明。
七、據上論結，本件上訴為有理由，依民事訴訟法第436 條之1
    第3 項、第450 條、第78條，判決如主文。
中    華    民    國    98    年    8     月    5     日
             民事第二庭         審判長法  官  邱月嬌
                                      法  官  施錫揮
                                      法  官  李言孫
以上正本係照原本作成。
本判決不得上訴。
中    華    民    國    98    年    8     月    5     日
                                      書記官  施惠


司法院資訊處製作；財團法人民間司法改革基金會備份。
